【裁判字號】    89,簡上,207
【裁判日期】    890728
【裁判案由】    給付票款
【裁判全文】
臺灣臺中地方法院民事判決              八十九年度簡上字第二０七號
      上  訴  人  甲○○
      被上訴人    乙○○
右當事人間請求給付票款事件，上訴人對於中華民國八十九年三月二十日本院台中簡
易庭第一審判決（八十九年度中簡字第五五四號），提起上訴，本院判決如左：
    主      文
上訴駁回。
第二審訴訟費用由上訴人負擔。
    事      實
甲、上訴人方面：
  壹、聲明：（一）原判決廢棄。
            （二）被上訴人第一審之訴及假執行之聲請均駁回。
            （三）第一、二審訴訟費用由被上訴人負擔。
  貳、陳述：除與原判決記載相同者，茲引用之外，補稱：
      一、被上訴人持有上訴人所簽發票號0000000號，發票日民國（下同）
          八十八年五月十七日，金額新台幣（下同）參拾伍萬元，付款人三信商業
          銀行文心分行之支票一紙（下簡稱系爭支票），係因訴外人任瑞彬與被上
          訴人有多年借貸往來關係，於八十七年十二月間，任瑞彬已顯週轉不靈，
          在被上訴人所經營材料行，商議融資事宜，適任瑞彬約上訴人前往商談工
          作事宜，然被上訴人得知上訴人之票據往來信用良好，遂與任瑞彬商討詐
          騙上訴人代借面額各參拾伍萬元之支票二張合計柒拾萬元，給被上訴人抵
          充任瑞彬與被上訴人間之債務證明，而任瑞彬在被上訴人面前聲明票期到
          期日，一定負責付錢，且與上訴人無關，被上訴人亦在場聽到同意。
      二、被上訴人告訴上訴人，說開此支票，係要給任瑞彬施壓力還錢，上訴人在
          被上訴人及任瑞彬說說唱唱及任瑞彬人情壓力下，不疑其他而簽發二張支
          票，經由任瑞彬背書交付予被上訴人，而票期將屆至，被上訴人前來要求
          上訴人協助找任瑞彬出面解決，因任瑞彬逃避無蹤，被上訴人為保其權益
          而將支票軋入，要求上訴人付款，上訴人無奈乃讓支票跳票，後為顧及信
          用，上訴人乃前往請求被上訴人返還上開支票，被上訴人因不甘損失，乃
          要求上訴人另開支票以交換退票，上訴人乃簽發系爭支票交付予被上訴人
          ，而被上訴人乃託人將之前提示之支票款，存入上訴人帳戶，使之兌現。
      三、上訴人開立支票予被上訴人之前，任瑞彬即已積欠被上訴人債務，而任瑞
          彬亦常去被上訴人處聊天，被上訴人未曾向任瑞彬催討債務，上訴人簽發
          支票後不久任瑞彬即失蹤，被上訴人亦未曾找尋，故上訴人主張被上訴人
          與任瑞彬共同詐欺上訴人簽發支票，上訴人依票據法第十四條第一項之規
          定，認被上訴人為惡意取得，不得對上訴人追索該票款。
  參、證據：引用原審所提證據，並聲請傳訊證人葉子聖。
乙、被上訴人方面：
  壹、聲明：駁回上訴。
  貳、陳述：除與原判決記載相同者，茲引用之外，補稱：否認任瑞彬騙上訴人開票
      ，也不知道任瑞彬騙上訴人開票之事。是上訴人為其票據信用，乃請求其將票
      款先行存人上訴人帳戶，使上訴人之前所簽發之支票兌現，並簽發系爭之支票
      交付予被上訴人收執，以達緩期清償之目的，被上訴人非惡意取得系爭支票。
  參、證據：引用原審所提證據。
    理      由
一、本件被上訴人起訴主張：其持有被告所簽發系爭支票一紙，惟支票屆期後，於八
    十八年十月二十六日提示，竟遭退票，爰依票款請求權請求上訴人給付參拾伍萬
    元票款及各自八十八年十月二十七日起至清償日止按年息百分之六計算之利息等
    語。
二、上訴人則以：被上訴人持有上訴人所簽發系爭支票，係於八十七年十二月間，任
    瑞彬已顯週轉不靈，在被上訴人所經營材料行，被上訴人得知上訴人之票據往來
    信用良好，遂與任瑞彬商討詐騙上訴人代借面額總計柒拾萬元票據二張，給被上
    訴人抵充任瑞彬與被上訴人間之債務證明，而任瑞彬在被上訴人面前聲明票期到
    期日，定負責付錢，且與上訴人無關，被上訴人亦在場聽到同意。被上訴人告訴
    上訴人，說開此支票，係要給任瑞彬施壓力還錢，上訴人在被上訴人及任瑞彬說
    說唱唱及任瑞彬人情壓力下，不疑其而簽發二張支票，經由任瑞彬背書交付予被
    上訴人，而票期將至，被上訴人前來要求上訴人協助找任瑞彬出面解決，因任瑞
    彬逃避無蹤，被上訴人為保其權益而將支票軋入，要求上訴人付款，上訴人無奈
    乃讓支票跳票，後為顧及信用，上訴人乃前往請求被上訴人返還上開支票，被上
    訴人因不甘損失，乃請求上訴人另開支票以交換退票，上訴人乃簽發系爭支票交
    付予被上訴人，而被上訴人乃託人將之前提示之支票款，存入上訴人帳戶，使之
    兌現。按上訴人開立支票予被上訴人之前任瑞彬即已積欠被上訴人債務，而任瑞
    彬亦常去被上訴人處聊天，被上訴人未曾向任瑞彬催討債務，上訴人簽發支票後
    不久任瑞彬即失蹤，被上訴人亦未曾找尋，故上訴人主張被上訴人與任瑞彬共同
    詐欺上訴人簽發支票，上訴人依票據法第十四條第一項之規定，認被上訴人為惡
    意取得，不得對上訴人追索該票款等語置辯。
三、按當事人主張有利於己之事實者，就其事實有舉證之責任，民事訴訟法第二百七
    十七條定有明文。經查：
（一）本件被上訴人於原審起訴主張：其持有被告所簽系爭面額參拾伍萬元之支票一
      紙，惟支票屆期後提示，於八十八年十月二十六日提示，竟遭退票等情，業經
      被上訴人提出系爭支票一紙、退票理由書一份可參，且上訴人亦自認有簽發系
      爭支票，交付予被上訴人，是上訴人之主張，堪信為真。
（二）又上訴人雖抗辯：系爭支票係因之前被上訴人與訴外人任瑞彬，二人共謀詐騙
      上訴人簽二張面額各參拾伍萬元之支票，交予被上訴人充作任瑞彬與被上訴人
      間之債務證明，任瑞彬在被上訴人面前聲明票期到期日，一定負責付錢，且與
      上訴人無關，被上訴人亦在場聽到同意。被上訴人亦說開此支票，係要給任瑞
      彬施壓力還錢，上訴人方簽發上述二張支票予被上訴人，惟票期屆至，被上訴
      人前來要求上訴人協助找任瑞彬出面解決，因任瑞彬逃避無蹤，被上訴人為保
      其權益而將支票軋入，要求上訴人付款，上訴人無奈乃讓支票跳票，後為顧及
      信用，上訴人乃前往請求被上訴人還返上開支票，被上訴人因不甘損失，乃請
      求上訴人另開支票以交換退票，上訴人乃簽發系爭支票交付予被上訴人，而被
      上訴人乃託人將之前之支票款，存入上訴人帳戶，使之兌現，按上訴人開立支
      票予被上訴人之前任瑞彬即已積欠被上訴人債務，而任瑞彬亦常去被上訴人處
      聊天，被上訴人未曾向任瑞彬催討債務，上訴人簽發支票後不久任瑞彬即失蹤
      ，被上訴人亦未曾找尋，故上訴人主張被上訴人與任瑞彬共同詐欺上訴人簽發
      支票，上訴人依票據法第十四條第一項之規定，認被上訴人為惡意取得，不得
      對上訴人追索該票款等語。惟查：
  １、本件上訴人抗辯：系爭支票係訴外人任瑞彬與被上訴人，依前述詐欺方式，向
      上訴人詐得另二張支票後，因被上訴人提示其中一張，其為保票據信用而簽發
      系爭支票與被上訴人，並協議由被上訴人將票款存入上訴人帳戶，使之前參拾
      伍萬元之支票兌現，並由上訴人簽發系爭支票交付予被上訴人收執等情。被上
      訴人就系爭支票，係因上訴人為擔保任瑞彬債務而簽發票額各為參拾伍萬元之
      支票二紙，經由任瑞彬背書後交付予被上訴人供為擔保，其後票期屆至，被上
      訴人提示支票，因上訴人無力清償，乃由上訴人主動提議簽發系爭支票與被上
      訴人交換軋入之支票，並由被上訴人以現款存入上訴人帳戶，讓之前上訴人所
      簽發之參拾伍萬元支票兌現，以保上訴人票據信用等情，固不爭執，且存款之
      事實業經證人葉子聖到庭結證屬實，惟就上訴人所指被上訴人與任瑞彬共同詐
      騙上訴人簽發支票之情事，被上訴人業已否認在卷，上訴人就被上訴人與任瑞
      彬共同向其詐騙開票之事實，未能舉證以資證明，且上訴人於本院審理時，更
      自陳其是基於朋友關係幫助任瑞彬而開票給任瑞彬，任瑞彬有說要負責（詳參
      本院八十九年六月九日準備程序筆錄）、「票是我開給任瑞彬，因任瑞彬與被
      上訴人為舊識，是任瑞彬騙我開票」、「不知道被上訴人是否知道任瑞彬騙我
      開票」等語（詳參本院八十九年七月十四日言詞辯論筆錄），顯見之前上訴人
      是基於與任瑞彬間之友誼，而簽發支票為任瑞彬擔保債務，上訴人簽發擔保之
      支票，並非被上訴人詐欺所致，上訴人所為被上訴人惡意取得系爭支票之抗辯
      ，顯難採信。
  ２、票據債務人不得以自己與執票人之前手間所存抗辯事由對抗執票人，在票據上
      簽名者依票上文義負責，發票人應擔保支票之支付，票據法第十三條前段、第
      五條第一項、第一百二十六條定有明文。按上訴人既簽發系爭支票，其自應依
      票上文義負責，而擔保支票之支付，且上訴人雖抗辯交換票據前所簽發之票據
      ，係受訴外人任瑞彬之詐欺而簽發，惟基於票據無因性，上訴人自不得以自己
      與執票人之前手任瑞彬間，所存抗辯事由對抗善意之執票人（即被上訴人），
      是上訴人就交換後之系爭支票，亦應擔保支票之支付，上訴人抗辯，其得以與
      任瑞彬間之詐欺事由對抗被上訴人，顯無理由。
（三）綜上，系爭支票係上訴人為保信用，乃簽發以交換之前擔保訴外人任瑞彬債務
      ，而簽發經由任瑞彬背書交付予被上訴人同額支票，上訴人就被上訴人與任瑞
      彬共同詐騙其開票擔保之事實，及明知其簽發擔保支票係遭任瑞彬詐欺取得之
      事由，無法舉證證明，是上訴人抗辯，其得以被詐欺之事由及存在於自己與任
      瑞彬間之抗辯事由，對抗被上訴人，而拒絕付款，顯無理由。
四、綜上所述，本件被上訴人既為系爭支票之善意執票人，上訴人自不得任意拒絕付
    款，從而，被上訴人於系爭支票屆期依法提示不獲兌現後，依票款請求權起訴請
    求上訴人給付系爭票款及自八十八年十月二十七日起至清償日止，按年利陸釐計
    算之利息，為有理由，原審依被上訴人之請求，為被上訴人勝訴之判決，於法並
    無不合。上訴意旨指摘原判決不當，求予廢棄改判，為無理由，應予駁回。
五、本件事證已明，兩造其餘之主張與舉證，經核均與本院前揭認定無礙，爰不一一
    論述，附予敘明。
據上論結，本件上訴為無理由，依民事訴訟法第四百三十六條之一第三項、第四百四
十九條第一項、第二項、第七十八條，判決如主文。
中      華      民      國    八十九    年      七      月    二十八    日
                                    臺灣臺中地方法院民事第一庭
                                        審判長法官  吳  惠  郁
                                        法      官  林  麗  真
                                        法      官  王  金  洲
右為正本係照原本作成
本判決不得上訴
中      華      民      國    八十九    年      七      月    二十八    日
                                        法院書記官


司法院資訊處製作；財團法人民間司法改革基金會備份。
